【裁判字號】    98,易,2670
【裁判日期】    980824
【裁判案由】    詐欺
【裁判全文】
臺灣臺中地方法院刑事判決              98年度易字第2670號
公  訴  人  臺灣臺中地方法院檢察署檢察官
被      告  乙○○
上列被告因詐欺案件，經檢察官聲請簡易判決處刑（98年度偵字
第7843號），本院臺中簡易庭（98年度中簡字第2414號）認不宜
以簡易判決處刑，移由刑事庭依通常程序審理，本院判決如下：
    主  文
本件公訴不受理。
    理  由
一、本件聲請簡易判決處刑意旨略以：被告乙○○能預見將自己
    帳戶交付他人使用，可能幫助他人取得因財產犯罪所得之財
    物，竟仍基於幫助詐欺之犯意，於民國九十七年十二月四日
    前某日，將其開立之彰化商業銀行股份有限公司土城分行帳
    戶（帳號為0000000000000000號，下稱前
    開彰化商銀土城分行帳戶）之存摺、提款卡等物，連同提款
    密碼，交付詐欺取財集團成員作為詐騙、存、提款、匯款之
    用，並以此方式幫助該詐欺取財集團為詐欺犯行。嗣該詐欺
    取財集團成員即以所取得之前開彰化商銀土城分行帳戶為犯
    罪工具，於九十七年十二月四日，以電話向曾經由網路購物
    之丙○○佯稱：其誤將付款方式設定為分期付款，需透過提
    款機重新設定等語，致丙○○陷於錯誤，而依該詐欺集團成
    員指示操作提款機，因而匯款新臺幣（下同）五萬七千元至
    前開彰化商銀土城分行帳戶內。嗣經警獲報後，調閱上揭帳
    戶之交易資料，始悉上情。因認被告乙○○涉犯刑法第三百
    三十九條第一項、第三十條第一項幫助詐欺取財罪嫌。
二、按同一案件繫屬於有管轄權之數法院者，除經共同之直接上
    級法院裁定，得由繫屬在後之法院審判外，應由繫屬在先之
    法院審判之，刑事訴訟法第八條定有明文；又依同法第八條
    規定不得為審判之情形，應諭知不受理之判決，並得不經言
    詞辯論為之，同法第三百零三條第七款、第三百零七條亦分
    別定有明文。此項訴訟法上所謂一事不再理之原則，關於實
    質上一罪或裁判上一罪，均有其適用，最高法院六十年臺非
    字第七十七號判例可資參照。
三、經查：
  (一)被告乙○○可預見若將自己之銀行帳戶存摺及金融卡提供他
    人使用，可能幫助他人從事詐欺取財犯行，仍不違反其本意
    ，於九十七年十二月初某日，將其開立之前開彰化商銀土城
    分行帳戶之存摺、提款卡（含密碼）等物，在臺北縣板橋市
    板橋火車站附近，交予姓名年籍不詳之成年女子，以供該女
    子及其所屬之詐欺取財集團成員詐欺取得他人財物。該詐欺
    取財集團成員取得前開彰化商銀土城分行帳戶存摺、提款卡
    後，即共同基於意圖為自己不法所有之犯意，由該詐欺取財
    集團成員為下列犯行：1.於九十七年十二月三日十九時三十
    三分許，撥打電話予張文銘，佯稱係雅虎奇摩拍賣網站之賣
    家，因系統設定有問題，致張文銘於同年十一月三十日之交
    易將發生重複扣款，須依指示至自動櫃員機操作以更正錯誤
    ，致使張文銘陷於錯誤，依指示操作自動櫃員機，於同日二
    十時十二分許，將二萬九千九百九十九元匯入前開彰化商銀
    土城分行帳戶內；2.於九十七年十二月四日十八時二十三分
    許，撥打電話予丙○○，佯稱係雅虎奇摩之人員，因丙○○
    先前購物時付款方式誤設為分期付款，須至自動櫃員機依指
    示操作以更正錯誤云云，致使丙○○陷於錯誤，而於同日二
    十時二十三分許，將現金五萬七千元存入前開彰化商銀土城
    分行帳戶內；3.於九十七年十二月三日十七時許，撥打電話
    予甲○○，佯稱因甲○○先前購物時付款方式誤設為分期付
    款，須至自動櫃員機依指示操作以更正錯誤，致使甲○○陷
    於錯誤，而於同日二十時二十三分許，將現金二萬九千九百
    九十九元存入前開彰化商銀土城分行帳戶內，嗣張文銘等人
    均發覺受騙，始報警循線查悉上情之犯罪事實，前經臺灣板
    橋地方法院檢察署檢察官於九十八年六月二十九日以九十八
    年度偵字第一二三一五號、第一四八七八號聲請簡易判決處
    刑，並於九十八年七月十六日繫屬臺灣板橋地方法院，現由
    臺灣板橋地方法院以九十八年度簡字第五六七七號審理中等
    情，有臺灣板橋地方法院檢察署九十八年七月十六日板檢慎
    平九八偵一二三一五字第七六一七七號函暨所附臺灣板橋地
    方法院收文戳記、該署聲請簡易判決處刑書、臺灣高等法院
    被告前案紀錄表各一紙在卷可稽。
  (二)核被告乙○○被訴前後二案，遭前開詐騙集團成員詐騙之被
    害人，均兼括被害人丙○○前揭遭詐騙而將五萬七千元存入
    前開彰化商銀土城分行帳戶內之同一事實，足見被告乙○○
    係以同時交付同一前開彰化商銀土城分行帳戶之存摺、提款
    卡（含密碼），幫助前開詐欺取財集團成員遂行詐欺取財犯
    行，其幫助行為單一，係以一行為觸犯構成要件相同之數罪
    名，依刑法第五十五條前段想像競合犯之規定，應以一罪論
    處，公訴人就同一案件仍向本院聲請簡易判決處刑，並於九
    十八年七月十七日繫屬於本院，有臺灣臺中地方法院檢察署
    九十八年七月十七日中檢輝昃九八偵七八四三字第○六○七
    二○號函暨所附本院收文戳章附於本院卷可按，依前開說明
    ，本件爰不經言詞辯論，逕為諭知不受理之判決。
四、另臺灣桃園地方法院檢察署（九十八年度偵字第一三五七一
    號、第一三五七二號）就被告乙○○涉犯幫助詐欺取財部分
    ，檢察官認為與本件起訴之事實間有想像競合犯之裁判上一
    罪關係，而移送本院併案審理，惟本案既經諭知不受理之判
    決，上開聲請併案審理之部分自與本案不生裁判上一罪關係
    ，本院無從併予審理，應退回檢察官另為適法之處理，附此
    敘明。
五、至同案被告閻建民被訴幫助詐欺取財罪嫌部分，爰由本院另
    行審結，併予敘明。
據上論斷，應依刑事訴訟法第四百五十二條、第三百零三條第七
款、第三百零七條，判決如主文。
中    華    民    國    98    年    8     月    24    日
                  刑事第十三庭  審判長法  官  陳得利
                                      法  官  黃裕仁
                                      法  官  何世全
以上正本證明與原本無異。
如不服本判決，應於收受送達後10日內向本院提出上訴書狀，並
應敘述具體理由；其未敘述上訴理由者，應於上訴期間屆滿後20
日內向本院補提理由書（均須按他造當事人之人數附繕本）「切
勿逕送上級法院」。
                                      書記官  陳建分
中    華    民    國    98    年    8     月    24    日


司法院資訊處製作；財團法人民間司法改革基金會備份。
